臺北高等行政法院簡易判決
　　　　　　　　　　　　　　　　　　 94年度簡字第00126號
原　　　告　甲○○
　　　　　　送達代收人　乙○○　台北市北安郵箱104-221號
被　　　告　臺北市政府地政處
代　表　人　丙○○（處長）
訴訟代理人　丁○○
上列當事人間因不動產經紀業管理條例事件，原告不服台北市政
府中華民國93年1月9日府訴字第09304110000號訴願決定，提起
行政訴訟。本院判決如下：
　　主  文
原告之訴駁回。
訴訟費用由原告負擔。
　　事  實
一、事實概要：緣有民眾於民國（下同）91年12月19日向台北市
    市市長信箱檢舉，指稱「潯陽房屋」未繳納營業保證金及加
    入同業公會，違規經營不動產仲介業務。案經被告於92年1
    月8日上午派員至潯陽企業有限公司（下稱潯陽公司）所在
    地（臺北市○○區○○路397巷7弄41號)查察，查認潯陽公
    司當時代表人即原告甲○○未依不動產經紀業管理條例第5
    條及第7條規定申請許可、辦妥公司登記或商業登記、繳存
    營業保證金、並加入登記所在地之同業公會，即在上址以潯
    陽公司名義，經營不動產仲介業務，爰依同條例第32條第1
    項規定，以92年1月20日北市地一字第09230288500號函（下
    稱原處分），除禁止原告以潯陽公司名義繼續經營不動產仲
    介業務外，並處以新臺幣（下同）10萬元罰鍰。原告不服，
    提起訴願，遭駁回後，遂向本院提起行政訴訟。
二、兩造聲明：
　(一)原告聲明求為判決：
    1.訴願決定、原處分關於罰鍰部分均撤銷。
    2.訴訟費用由被告負擔。
　(二)被告聲明求為判決：
    1.原告之訴駁回。
    2.訴訟費用由原告負擔。
三、兩造之爭點：
    潯陽公司是否有繼續經營不動產經紀業之情事？
　(一)原告主張之理由：
    1.潯陽公司係於77年8月16日經核准合法設立者，其營業項
      目三載明有「房屋租售之介紹業務」，故潯陽公司設置廣
      告招牌，並非不合法。至88年2月5日不動產經紀業管理條
      例生效前，已遣散員工並停止該項目繼續營業。被告於92
      年1月8日上午派員至潯陽公司查察時，已無員工在現場，
      何以不加證述，反而以逾期舊市招、廣告作理由，逕予以
      「是則本件違規事證明確足堪認定」而推論，再就不動產
      經紀業管理條例觀之，並無於停止經營不動產仲介業務後
      即必須將舊有市招、廣告一一清除損毀，否則加以處分之
      規定，原處分顯有可議。
    2.至於開立公司統一發票乃係其他營業項目之執據，而服務
      業無法於停止營業後即斷然拒絕客戶不予來完成應有服務
      之理，所稱停止營業應係指已無從接受新案件而言，至於
      舊案件繼續予以服務完成，於情、理、法尚無不符，要難
      謂即有「違規事證明確足堪認定」之可言。
    3.又潯陽公司設立登記之營業項目非僅「房屋租售之介紹業
      務」一項而已，是則繼續對其他項目之營業應屬合法，自
      無關門停止各項營業始謂停止營業，否則，視為對「房屋
      租售之介紹業務」仍有繼續營業而予「違規事證明確足堪
      認定」加以推論，請予肯定。
    4.就被告所舉證據觀之，該市招左下角已被他人張貼廣告，
      足證該市招已為廢棄物，他人才敢在其上貼廣告，如潯陽
      公司尚在營業，豈能容忍他人將廣告張貼於上而不加以清
      除。
    5.統一發票上所載之服務費是因原告有提供6、7項的服務，
      碰到一些問題，也會找原告代表人當顧問，例如購買冰淇
      淋材料，有幫忙去看，原告對茶葉有專業，也會有人找去
      幫忙，都會給原告服務費。服務費為何那麼高，時間那麼
      久了，已記不得了。服務費是幫他們做些事情，都是他們
      自己給的。例如買茶葉也有買一百多萬元的。顧問之需求
      是因如果材料買不對，品質做出來就不會那麼好。原告會
      提供一些意見，別人就會提供一些服務費。
　(二)被告主張之理由：
    1.按不動產經紀業管理條例第4條第4款規定：「經紀業︰指
      依本條例規定經營仲介或代銷業務之公司或商號。」同條
      第5款規定：「仲介業務︰指從事不動產買賣、互易、租
      賃之居間或代理業務。」。第5條規定：「經營經紀業者
      ，應向主管機關申請許可後，依法辦理公司或商業登記；
      ...... 」。第7條規定：「經紀業經主管機關之許可，辦
      妥公司登記或商業登記，並加入登記所在地之同業公會後
      方得營業，並應於6個月內開始營業；逾期未開始營業者
      ，由主管機關廢止其許可。但有正當理由者，得申請展延
      一次，其期限以3個月為限。前項經紀業得視業務性質並
      經主管機關核准後，分別組織仲介經紀業或代銷經紀業同
      業公會或其全國聯合會。第1項經紀業於辦妥公司登記或
      商業登記後，應依中央主管機關規定繳存營業保證金。
      ...... 」第32條規定：「非經紀業而經營仲介或代銷業
      務者，主管機關應禁止其營業，並處公司負責人、商號負
      責人或行為人新台幣10萬元以上30萬元以下罰鍰。公司負
      責人、商號負責人或行為人經主管機關依前項規定為禁止
      營業處分後，仍繼續營業者，處1年以下有期徒刑、拘役
      或科或併科新台幣10萬元以上30萬元以下罰金。」第36條
      ：「本條例公布施行前已經營仲介或代銷業務者，應於本
      條例施行後，3年內依本條例規定領得經紀業證照後始得
      繼續營業。違反前項規定繼續營業者，依第32條處理。」
      。內政部89年9月18日台（89）內中地字第8980409號函釋
      略以：「...... 按不動產經紀業管理條例（以下簡稱本
      條例）第7條第1項及其施行細則第4條規定『經紀業經主
      管機關之許可，辦妥公司登記或商業登記，並加入登記所
      在地之同業公會後方得營業，並應於6個月內開始營業...
      ... 』、『經紀業經主管機關許可後，應於6個月內依本
      條例第7條第1項、第3項規定辦妥公司登記或商業登記、
      繳存營業保證金及加入登記所在地之同業公會。』；又所
      謂『經紀業』，按本條例第4條第4款規定係指依本條例規
      定經營仲介或代銷業務之公司或商號。故擬經營經紀業者
      ，如未依本條例第7條第1項規定加入同業公會後而營業，
      即難謂為本條例所稱之『經紀業』，自得依本條例第32條
      規定：『非經紀業而經營仲介或代銷業務者，主管機關應
      禁止其營業，並處公司負責人、商號負責人或行為人新臺
      幣10萬元以上30萬元以下罰鍰。公司負責人、商號負責人
      或行為人經主管機關依前項規定為禁止營業處分後，仍繼
      續營業者，處1年以下有期徒刑、拘役或科或併科新臺幣
      10萬元以上30萬元以下罰金。』辦理；如該業者未開始營
      業，及無本條例第32條之適用。本案...... 是否有營業
      行為，涉及事實認定問題，請本諸權責依規定核處之。」
      內政部90年8月31日台（90）內中地字第9083624號函釋略
      以：「...... 惟本條例所稱『仲介業務』尚非以收取服
      務報酬為其必要條件，倘該仲介行為屬其特定業務項目，
      則可謂為本條例所稱『經營仲介業務者』而應受本條例之
      規範；至『經營業務』觀念乃於社會生活上為同性質事務
      繼續反覆實施之行為。本案請依上述原則本諸事實認定之
      。˙˙˙」。
    2.不動產經紀業管理條例係於88年2月3日公布，同年2月5日
      施行，潯陽公司所在地：臺北市○○區○○路397巷7弄41
      號1樓，代表人：甲○○，於77年8月16日核准設立，其所
      營事業項目有「房屋租售之介紹業務」，足可證原告確在
      本條例公布施行前即已從事房屋仲介業務，依本條例第36
      條規定之「本條例公布施行前已經營仲介或代銷業務者，
      應於本條例施行後，3年內依本條例規定領得經紀業證照
      後始得繼續營業...... 」。上開3年過渡期已於91年2月4
      日屆滿，惟原告迄未依本條例第5條及第7條規定申請許可
      、辦妥公司登記或商業登記、繳存營業保證金、並加入登
      記所在地之同業公會，經被告於92年1月8日進行業務檢查
      時，該公司之門首掛有「大直（潯陽）房屋」之市招及張
      貼「金店面」、「拼現金大俗賣」、「原價」、「特惠」
      、「特價」、「只售」、「現售」等廣告，門外設置有「
      售屋快報」之看板，店外四周置有「租售中心歡迎光臨」
      之旗幟，且原告當場出示之名片，印有「大直特區房屋租
      售中心潯陽企業有限公司電話：00000000、傳真：000000
      00、臺北市○○路397巷7弄41號甲○○使命：幫助每個人
      都有個溫暖的窩」就以上事項綜合判斷，原告繼續以「臺
      北市○○路397巷7弄41號1樓」之固定處所，直接以廣泛
      之社會人士為對象，以經營房屋房屋買賣作為營利之目的
      ，已違反本條例第36條第1項規定之事實，足堪認定。原
      告辯稱法律無明文規定停業需清除原有的市招、廣告等語
      ，實不足採信。
    3.另被告為瞭解原告有無違規營業，函請財政部臺北市國稅
      局中北稽徵所協助查證該公司報繳營業稅情形，據該所提
      供之原告開立發票明細及臺北市營業人銷售額與稅額申報
      書等影本可證，原告於92年1月10日及3月26日，曾開立買
      受人為個人，品名為「服務費」之發票，更可佐證原告於
      不動產經紀業管理條例第36條規定3年過渡期（91年2月4
      日）屆滿後仍繼續經營不動產仲介業務，然原告辯稱「至
      於開立公司統一發票乃係其他營業項目之執據...... 」
      ，惟其經營其餘之6項業務（一般進出口貿易業務、茶葉
      茶具之買賣業務、冰淇淋及其原料之製造加工調配買賣進
      出口業務、食品及其罐裝製品、製造加工買賣進出口業務
      、代理國內外前各項有關廠商產品報價投標經銷業務），
      似與其所開立發票品名為「服務費」無關，又不動產經紀
      業營業行為乃持續存在之事實行為，依內政部90年8月31
      日台（90）內中地字第9083624號函釋略以：「...... 惟
      本條例所稱『仲介業務』尚非以收取服務報酬為其必要條
      件，倘該仲介行為屬其特定業務項目，則可謂為本條例所
      稱『經營仲介業務者』而應受本條例之規範...... 」，
      因此即使原告於91年2月後未收取服務報酬亦不表示沒有
      經營該項業務。
    4.為保障交易者權益、促進不動產交易市場健全發展，並善
      盡主管機關之權責，對潯陽公司於本條例施行後3年內，
      仍未依本條例規定向被告申請許可等而繼續營業，違反不
      動產經紀業管理條例第36條規定，被告依同條例第32條第
      1項規定處潯陽公司禁止營業及負責人即原告10萬元罰鍰
      之行政裁罰，於法並無不合。
    5.原告主張招牌是舊市招，惟從現場看，該招牌不可能是一
      個舊市招。原告稱其未經營不動產仲介業，惟原告自88年
      至92年有4年時間，都還把招牌掛在哪裡，此與經驗法則
      不符。原告係潯陽公司當時代表人甲○○也有去考經紀營
      業員專業訓練證明書，此顯然在不動產經紀業管理條例施
      行後才考的，甲○○雖有專業訓練證明書，惟按法律規定
      ，原告必須有營業員證而不是訓練證書，原告考完後又把
      訓練證明書貼在牆上，如果潯陽公司未從事不動產仲介，
      為何還要把訓練證明書貼在牆上，顯然原告所述與事實不
      符。
　　理  由
甲、程序方面：
一、本件原分案編號為本院93年度訴字第566號，依通常訴訟程
    序審理，惟查本件係因原告不服行政機關所為新台幣（下同
    ）10萬元罰鍰而涉訟之事件，依行政訴訟法第229條第1項第
    2款、第2項之規定，應適用簡易程序，茲改為現在之分案編
    號，依簡易程序審理；又本件原已行準備程序，兩造並均表
    明無其他主張及舉證，是本件無再行準備程序或辯論程序之
    必要，爰不經言詞辯論逕予判決，均合先敘明。
二、本件起訴時之原告為原告所代表之潯陽公司，嗣經其聲明更
    正為原告，查本件之受處分人係原告，且經原告以原告名義
    合法提起訴願程序，並經訴願決定對原告作成實體之決定，
    是原告始為適格之當事人，爰准許原告之更正。
三、本件訴訟程序進行中，被告之代表人已由宋清泉變更為丙○
    ○，茲由新任代表人具狀聲明承受訴訟，核無不合，應予准
    許。
乙、實體方面：
一、按不動產經紀業管理條例第5條前段規定：「經營經紀業者
    ，應向主管機關申請許可後，依法辦理公司或商業登記；」
    第7條規定：「（第1項）經紀業經主管機關之許可，辦妥公
    司登記或商業登記，並加入登記所在地之同業公會後方得營
    業，並應於六個月內開始營業……（第2項）前項經紀業得
    視業務性質並經主管機關核准後，分別組織仲介經紀業或代
    銷經紀業同業公會或其全國聯合會。（第3項）第1項經紀業
    於辦妥公司登記或商業登記後，應依中央主管機關規定繳存
    營業保證金。……」第4條第4款及第5款規定：「本條例用
    辭定義如下︰四、經紀業︰指依本條例規定經營仲介或代銷
    業務之公司或商號。五、仲介業務︰指從事不動產買賣、互
    易、租賃之居間或代理業務。」第32條前段規定：「非經紀
    業而經營仲介或代銷業務者，主管機關應禁止其營業，並處
    公司負責人、商號負責人或行為人新台幣10萬元以上30萬元
    以下罰鍰。」第36條規定：「（第1項）本條例公布施行前
    已經營仲介或代銷業務者，應於本條例施行後，3年內依本
    條例規定領得經紀業證照後始得繼續營業。（第2項）違反
    前項規定繼續營業者，依第32條處理。」
二、本件兩造不爭潯陽公司於77年8月16日為公司設立登記，統
    一編號為0000000，營業項目包括一般進出口貿易業務、茶
    葉茶具之買賣業務、房屋租售之介紹、冰淇淋及其原料之製
    造加工調配買賣進出口業務等多項，潯陽公司於不動產經紀
    業管理條例施行後未取得主管機關為經營經紀業之許可證照
    ，原告於行為時係潯陽公司之負責人等情，並有公司登記基
    本資料查詢附於原處分卷可稽，堪認為真實。是本件之爭執
    ，厥在於潯陽公司是否有繼續經營不動產經紀業之情事？
三、經查：
  (一)被告於91年12月19日接獲檢舉後，於92年1月8日至台北市○
    ○區○○路397巷7弄41號1樓潯陽公司登記之公司所在地進
    行業務，發現該公司之門首掛有「大直（潯陽）房屋」之市
    招及張貼「金店面」、「拼現金大俗賣」、「原價」、「特
    惠」、「特價」、「只售」、「現售」等廣告，門外設置有
    「售屋快報」之看板，店外四周置有「租售中心歡迎光臨」
    之旗幟，且原告當場出示之名片，印有「大直特區房屋租售
    中心潯陽企業有限公司電話：00000000、傳真：00000000、
    臺北市○○路397巷7弄41號、統一編號0000000、甲○○使
    命：幫助每個人都有個溫暖的窩」等情，此有台北市政府地
    政處不動產經紀業業務檢查紀錄表、現場照片及原告名片附
    於原處分卷可憑，原處分認潯陽公司有繼續經營不動產經紀
    業之情事，洵屬有據。
  (二)原告主張招牌是舊市招，且其市招左下角已被他人張貼廣告
    云云，並提出照片為證，然查，潯陽公司被查獲者，非僅一
    面市招而已，被告於業務檢查時，原告即在潯陽公司所在地
    現場，依該公司之門面懸掛有「大直（潯陽）房屋」之市招
    ，所張貼者亦均係「租售中心」「金店面」、「拼現金大俗
    賣」、「原價」、「特惠」、「特價」、「只售」、「現售
    」等廣告，而原告所出示之名片如前所述，亦係有關房屋租
    售，足見該現場有從事不動產經紀業之事實，是尚不能僅因
    其大幅市招之一小角落另有其他廣告之張貼，即遽信原告之
    主張為真實。
四、綜上所述，原告之主張，尚非可採，原處分以潯陽公司有違
    反不動產經紀業管理條例第36條第1項規定之情事，依同條
    第2項轉據同法第32條前段之規定，對於公司負責人即原告
    處以最低度之罰鍰10萬元，認事用法俱無違誤，訴願決定遞
    予維持，亦無不合，原告徒執前詞，訴請撤銷訴願決定及原
    處分，為無理由，應予駁回。
據上論結，本件原告之訴為無理由，爰依行政訴訟法第98條第3
項前段，判決如主文。
中　　華　　民　　國　　94　　年　 　9　　月　 12  　 日
                          第三庭法  官　王　碧　芳
上為正本係照原本作成。
本件以訴訟事件所涉及之法律見解具有原則性者為限，始得於本
判決送達後20日內向本院提出上訴狀並表明上訴理由，如已於本
判決宣示後送達前提起上訴者，應於判決送達後20日內補具上訴
理由（均按他造人數附繕本），且經最高行政法院許可後方得上
訴。
中　　華　　民　　國　　94　　年　 　9　　月　 12  　 日
                                書記官  葉  瑩  庭
